【裁判字號】    92,交聲,337
【裁判日期】    920612
【裁判案由】    聲明異議
【裁判全文】
臺灣臺中地方法院交通事件裁定                  九十二年度交聲字第三三七號
    原處分機關  交通部公路總局台中區監理所
    異 議人 即
    受 處分 人  甲○○
右列受處分人因違反道路交通管理處罰條例案件，對於交通部公路總局臺中區監理所
中華民國九十二年三月十日所為之裁決（中監違字第裁六０─ＺＢ0000000號
、第裁六０─Ｇ00000000號、第裁六０─Ｇ00000000號、第裁六０
─ＺＩ0000000號、第裁六０─ＨＡ0000000號裁決書），聲明異議，
本院裁定如左：
    主  文
交通部公路總局臺中區監理所中監違字第裁六０─Ｇ00000000號、第裁六０
─Ｇ00000000號、第裁六０─ＺＩ0000000號、第裁六０─ＨＡ00
00000號裁決書之處分撤銷。
其餘異議駁回。
    理  由
一、按違反道路交通管理事件統一裁罰標準及處理細則第十一條規定：對於違反本條
    例之行為，應按其違反條款規定之受處罰對象，填製舉發違反道路交通管理事件
    通知單（以下簡稱通知單），並於被通知人欄予以勾記，其通知聯依下列規定辦
    理：(一)、當場舉發者，被查獲之行為人為受處分人時，駕駛人姓名欄，應註明
    其姓名後，交付該行為人簽名或蓋章收受之；拒絕簽章者，並記明其事由，視為
    已收受；受處分人非該當場被查獲之行為人時，除應填寫駕駛人資料外，並應填
    載查明之受處分之姓名或名稱、地址、車牌號碼及車輛種類等資料，再交付被查
    獲之行為人代收。但經被查獲之行為人拒絕代收者，舉發機關應另行送達之。(
    二)、逕行舉發者，應按已查明之資料填註車牌號碼、車輛種類、車主姓名或名
    稱及地址，並於通知單上方空白處加註逕行舉發之文字後，由舉發機關送達被通
    知人。執行交通勤務警察或依法令執行交通稽查任務人員依前項規定舉發時，對
    於依規定須責令改正、補換牌照、駕照等事項，應當場告知該駕駛人或同車之汽
    車所有人，並於通知單記明其事項或事件情節及處理意見，供裁決參考；對於依
    規定須禁止行駛、禁止駕駛車輛者，亦同。第一項第一款之當場舉發違反道路交
    通管理事件，如交通勤務警察或依法令執行交通稽查任務人員使用電腦列印通知
    單時，其駕駛人姓名，得以違反行為人之身分證統一編號及出生年、月、日代之
    。再違反道路交通管理事件統一裁罰標準及處理細則第四十四條第一項規定：違
    反道路交通管理事件行為人，未依規定自動繳納罰鍰，或未依規定到案聽候裁決
    ，處罰機關應於一個月內依標準表逕行裁決之。是受處分人自應先受「舉發違反
    道路交通管理事件通知單」之通知，其始知悉應到案日期，否則受處分人即無從
    知悉應到案日期，主管機關未經合法送達逕行裁決，其裁決程序即屬不適法。次
    按對於當事人之送達，應為送達之處所不明者，行政機關得依申請准為公示送達
    ，如無人為公示送達之申請者，行政機關為避免行政程序遲延，認有必要時，得
    依職權命為公示送達，行政程序法第七十八條第一項第一款、第二項固分別定有
    明文，惟送達，於應受送達人之住居所、事務所或營業所為之，亦為同法第七十
    二條第一項所明定，且應為送達處所不明者始得為公示送達，否則該公示送達自
    與法有違，亦不生公示送達之效力。又按對於當事人之送達，不能依規定為之者
    ，得將文書寄存送達地之自治或警察機關以為送達，依民事訴訟法第一百三十八
    條所明定。
二、按汽車行駛高速公路應依速限標誌指示。違反者，處新台幣三千元以上、六千元
    以下罰鍰。高速公路交通管制規則第五條、道路交通管理處罰條例第三十三條第
    一項分別定有明文。復依違反道路交通管理事件統一裁罰標準表規定，違反處罰
    條例第三十三條規定，逾期者，處以罰鍰新台幣六千元。
三、本件受處分人即異議人甲○○所有之車牌號碼二Ｋ─六八二二號自用小客車，於
    民國九十年八月二十七日、十月八日、十二月六日、九十一年九月十四日、十一
    月十六日，有如案由欄所示五件裁決書所載之違規行為，經各原舉發機關隊員依
    法逕行舉發，掣發舉發違反道路交通管理事件通知單五紙，該通知單寄發後遭退
    件各原舉發單位乃辦理公示送達等情，固有前揭舉發單、各原舉發機關公告暨告
    發單退件移送清冊各一份在卷可查。惟異議人聲明異議謂：伊並未收受到前開通
    知單，聲請本院撤銷原處分等語。經查：異議人之戶籍於九十年九月十四日遷至
    台中市○○路一二六號六樓之八，此有本院依職權調取之法務部戶役政連結作業
    系統內載之戶籍資料可稽；惟依前揭通知單中市警交字第Ｇ00000000號
    、第Ｇ00000000號、公警局交字第ＺＩ0000000號、中縣警交相
    字第ＨＡ0000000號寄送之地址為台中市○○街十七巷十二號四樓，係遷
    移前之地址，是舉發機關顯未對於異議人之住居所為送達而未能送達，即以文件
    遭退回逕為公示送達，揆諸前述說明，該公示送達自與法有違，亦不生公示送達
    ，故揆諸前述說明，原處分機關逕予裁決，程序上即不適法，原處分自應予以撤
    銷。此四件應發回原處分機關，由原處分機關重新送達後，再依法裁決。而另一
    件公警局交字第ＺＢ0000000號通知單寄送至受處分人違規時之戶籍地台
    中市○○街十七巷十二號四樓，該舉發單寄發後遭退件，原舉發單位乃辦理寄存
    送達等情，有前揭舉發單影本、國道二隊造橋分隊送達證書等附卷可稽。則原舉
    發機關已善盡合法送達之程序，則異議人以其未收到舉發通知單而聲明異議自屬
    無據。從而，原處分機關據以援引上開規定，裁處罰鍰新臺幣六千元，並無不當
    ，本件異議為無理由，應予駁回。
四、據上論斷，應依道路交通管理處罰條例第八十七條第二項、道路交通案件處理辦
    法第十九條、二十條，裁定如主文。
中      華      民      國    九十二    年      六      月     十二     日
                                臺灣臺中地方法院交通法庭
                                    法  官   王  靜  秋
右正本證明與原本無異。
如不服本裁定應於送達後五日內向本院提出抗告狀。
                                    書記官
中      華      民      國    九十二    年      六      月     十二     日


司法院資訊處製作；財團法人民間司法改革基金會備份。
